【裁判字號】    96,易,1747
【裁判日期】    971231
【裁判案由】    傷害
【裁判全文】
臺灣臺南地方法院刑事判決              96年度易字第1747號
公  訴  人  臺灣臺南地方法院檢察署檢察官
被      告  丁○○
            戊○○○
            甲○○
            乙○○
上  二  人
選任辯護人  何建宏律師
上列被告因傷害案件，經檢察官提起公訴（96年度調偵字第1062
號），本院判決如下：
    主  文
丁○○、戊○○○、甲○○、乙○○共同傷害人之身體，各處拘
役貳拾日，如易科罰金，均以新台幣壹仟元折算壹日。
    事  實
一、丁○○、戊○○○居住臺南市○區○○○路二段九十二號與
    乙○○、甲○○住於同路段九十四號毗鄰而居，彼等四人向
    來相處不睦，已有嫌隙，於民國九十六年六月三十日上午九
    時許，在上揭路段九十二號前，戊○○○因不滿乙○○在騎
    樓地停車，而與乙○○及其妻呂邱絲絨（另案經檢察官為不
    起訴處分）發生口角衝突，適為乙○○之子甲○○、戊○○○之子丁○○聽聞乙○○、呂邱絲絨與戊○○○發生爭吵之
    際，丁○○隨即前往上揭地點，並進而加入爭執，甲○○則
    持碗、筷自其住所二樓直奔樓下，加入爭吵。詎彼等四人，
    竟分別基於傷害人身體之犯意，甲○○拿筷子欲攻擊戊○○○之際，適為丁○○所阻攔而未得逞，遂進而轉向攻擊丁○○，亦為丁○○撥開，未得逞。嗣丁○○則出手毆打甲○○
    ，甲○○、乙○○亦予反擊並互相拉扯，戊○○○則趁機出
    手抓及毆打甲○○，繼而丁○○踢乙○○左腿時，乙○○同
    時向後甩，丁○○因而倒地，致甲○○因此受有左手及右手
    手掌瘀血、左手肘擦傷、右小腿擦傷、左臉頰擦傷、左側頸
    部擦傷、前胸擦傷等之傷害，乙○○則受有雙側前臂擦傷、
    左大腿挫傷紅腫等之傷害，丁○○則受有左小腿脛骨腓骨骨
    折、右胸挫傷等之傷害。
二、案經丁○○、乙○○、甲○○訴由台南市警察局第一分局報
    請台灣台南地方法院檢察署檢察官偵查起訴。
    理  由
壹、證據能力之認定：
    按被告以外之人於審判外之言詞或書面陳述，除法律有規定
    者外，不得作為證據，刑事訴訟法第一百五十九條固定有明
    文。惟被告以外之人於審判外之陳述，雖不符同法第一百五
    十九條之一至之四之規定，而經當事人於審判程序同意作為
    證據，法院審酌該言詞陳述或書面陳述作成時之情況，認為
    適當者，亦得為證據，同法第一百五十九條之五第一項規定
    甚明。查被告丁○○、戊○○○、甲○○、乙○○於本院審
    理時，就檢察官所提出告訴人丁○○、甲○○、乙○○，於
    警詢或偵查時之陳述等證明本件犯罪事實之證據方法，表示
    無意見，本院審酌上開證據於陳述作成時之情況，核無違法
    取證及證明力明顯過低之瑕疵，認為以之作為證據為適當。
貳、論罪科刑：
一、上揭事實，業據被告乙○○、甲○○於本院審理時坦承不諱
    ，核與告訴人即被告丁○○指訴所受傷害之傷勢等情大致相
    符，復有告訴人即被告丁○○提出之成功大學醫學院附設醫
    院診斷證明書一紙附卷可稽，渠自白核與事實相符，事證明
    確，其犯行均足認定。另公訴意旨另認告訴人即被告丁○○
    則受有左小腿脛骨腓骨骨折係出於被告乙○○、甲○○將告
    訴人即被告丁○○壓制於爐台鐵櫃旁之際，被告甲○○則以
    腳踹告訴人即被告丁○○之左腿等情。經查，證人丙○○
    即丁○○之女友於本院審理結證：「．．．乙○○與呂邱絲
    絨把丁○○壓在鐵架上面，甲○○就用腳踹丁○○的左小腿
    。」等語（見本院卷第一六八頁），互核被告丁○○於警詢
    時供稱他們三人（即乙○○、呂邱絲絨、甲○○）壓制於爐
    台鐵櫃旁，並遭甲○○踹斷我左腿斷裂等情（見警卷第十一
    頁）；證人丙○○於警詢證稱甲○○見丁○○跌倒在地遭乙○○夫婦壓制住，即時往丁○○腳部踹下去，導致丁○○左
    腳骨折等情（見警卷第十六頁）；另於偵查中證稱乙○○與
    呂邱絲絨就將丁○○壓在爐台上，甲○○被阻擋後，就朝丁○○胸部刺，被丁○○撥開，甲○○有跌倒，起身時，就用
    腳踢丁○○腳等情（見九十六年度調偵字第一０六二號偵查
    卷第十二頁），告訴人即被告丁○○係何因遭致左小腿脛骨
    腓骨骨折，自告訴人即被告丁○○及證人丙○○所證觀之，
    頗為矛盾，從而，(甲)告訴人即被告丁○○係遭被告乙○○、
    甲○○、呂邱絲絨，抑或僅由被告乙○○、呂邱絲絨壓制？
    (乙)告訴人即被告丁○○係倒地被踹，抑或被壓制在鐵架上被
    踹？(丙)被告甲○○係於被告乙○○、呂邱絲絨壓制告訴人即
    被告丁○○時踹之，抑或自己倒地起身時踹告訴人即被告丁○○？(丁)過程中係告訴人即被告丁○○跌倒，抑或被告甲○○跌倒？諸此疑竇，並無其他確切證據以之釋疑。告訴人
    即被告丁○○指訴被告乙○○與呂邱絲絨把伊壓在鐵架上面
    ，被告甲○○就用腳踹其左腳乙節，參以告訴人即被告丁○○為證明被壓於鐵架上，而於九十六年十一月二十六日向檢
    察官提出補充證據狀，內載鐵架高度一０七公分，與其右胸
    下兩處傷口高度相仿，用以證明係臉朝下胸部扣住鐵架而被
    壓制，有該狀在卷可參（見九十六年度調偵字第一０六二號
    偵查卷第十八頁），顯見告訴人即被告丁○○所指訴其被壓
    制之姿勢，係臉朝下扒在鐵架上，其腿部係自外而內可屈膝
    下跪，且小腿脛骨係在內側，小腿外側係有厚實肌肉，若以
    他力自外而內施力，非可直接碰觸小腿脛骨，而係腿背之肌
    肉，其使力方向亦易生屈膝下跪之姿勢，故若以此方向施力
    是否足致其左小腿脛骨腓骨骨折，尚有疑問。證人丙○○
    即丁○○之女友於本院審理時結證：「．．．呂邱絲絨的小
    孩子〈即甲○○之三歲兒子〉在隔壁的門口哭，我就跟她說
    小孩子在哭，不要再吵了，呂邱絲絨就回去哄小孩．．．」
    等語（見本院卷第一六八頁），衡諸常情呂邱絲絨豈會不顧
    其孫子安危，加入壓制告訴人即被告丁○○？況呂邱絲絨前
    涉犯本件傷害部分，業經檢察官於九十六年十二月二十日以
    九十六年度調偵字第一０六二、一０六三號不起訴處分在案
    ，有該不起訴處分書在卷可佐（見九十六年度調偵字第一０
    六二號偵查卷第四十八頁）。按訴訟上證明之證據資料，
    須達於通常一般之人均不致有所懷疑，而得確信其為真實之
    程度者，始得據為有罪之認定，此即「罪證有疑，利於被告
    」之證據法則（最高法院七十六年臺上字第四九八六號判例
    參照）。再按骨折的創傷機轉千變萬化，只要骨頭受力（無
    論內生或外來）超過其所能負擔之承載時，即會產生骨皮質
    破裂，與不連續，甚至移位，也就是所謂骨折，有國立成功
    大學醫學院附設醫院九十七年十月二十七日成附醫骨字第０
    九七００一八八二九號函在卷可憑，雖然骨折創傷機轉千變
    萬化，出於被踹、被打、或碰撞硬物等等均有可能，惟其指
    訴遭受外力的方式，亦須達於通常一般之人均不致有所懷疑
    ，然告訴人即被告丁○○指訴其骨折之原因，即有上揭諸多
    疑點，公訴人復未就此一事實舉證證明之，故告訴人即被告
    丁○○指訴係被壓制在鐵架上其左腳遭被告甲○○踹傷等情
    ，尚難採信。綜上，被告甲○○、乙○○自白所認，被告
    甲○○、乙○○與丁○○相互拉扯，被告戊○○○則趁機出
    手抓及毆打被告甲○○，繼而被告丁○○踢被告乙○○左腿
    時，被告乙○○同時向後甩，被告丁○○因而倒地碰撞致左
    小腿脛骨腓骨骨折乙節，與常理尚屬相符，應可憑採。
二、訊據被告丁○○、戊○○○固坦承戊○○○與乙○○，因停
    車問題發生口角時在現場之事實，惟均矢口否認有何傷害犯
    行，辯稱：渠並未出手毆打乙○○、甲○○云云。經查：（
    一）告訴人即被告乙○○於警詢、偵查、本院審理中分別指
    訴伊因停車問題與戊○○○爭執時，伊兒子甲○○聽到我們
    在互罵就跑出來與戊○○○理論，丁○○看我兒子與他媽理
    論就出手打他，他沒有打到我兒子，後來變成互相拉扯，在
    他們互相拉扯時我要把他們分開就變成我與丁○○互相拉扯
    ，他媽利用我們拉扯時用手抓我背部，我回頭要把他媽手拉
    開時，丁○○就踢我左腳（見警卷第七、八頁）；被丁○○
    踢到左腳（見九十六年偵字第一三三二四號偵查卷第六頁）
    ；丁○○與甲○○拉扯時，我也有跟丁○○拉扯等情（見本
    院卷第一八０頁）。（二）告訴人即被告甲○○於警詢、偵
    查、本院審理中分別指訴伊與戊○○○理論時，丁○○就突
    然出手要毆打頭部右半邊，伊舉右手接住他的手，之後就與
    他推拉、戊○○○也趁機抓、打伊（見警卷第二頁）；丁○○把我手弄到瘀血（見九十六年偵字第一三三二四號偵查卷
    第六頁）；戊○○○很大聲說我們家的地為何不能停車，丁○○要出手打伊，伊就抓住他的手，兩人就開始拉扯，拉扯
    時戊○○○有抓我的左臉頰，丁○○把我眼鏡扯下來，我就
    彎下去簡眼鏡，我看到丁○○踢乙○○的腳，結果我感覺丁○○自己摔倒等情（見本院卷第一七九頁）。（三）告訴人
    即被告乙○○、甲○○就現場毆打情形供述情節大約一致，
    且渠二人於被指訴傷害部分亦均坦承，故其供證被毆情狀尚
    可憑信。（四）另證人丙○○於本院審理結證：「．．．剛
    好丁○○看到甲○○要刺戊○○○，丁○○就出手撥開甲○○所持的鋼筷．．．」、「．．．甲○○跌倒之後撞到腳踏
    車，他再次起身持鋼筷要刺丁○○，被丁○○的手再次撥開
    ．．．」、「（你當時為何會說戊○○○有防衛出手，是如
    何防衛出手？）當乙○○、戊○○○有口角在那邊拉扯時，
    我去勸架也被推倒，戊○○○根本沒有出手，我當時是說自
    衛，戊○○○是用手擋住頭。」、「（〈提示偵查B卷第12
    頁〉你於偵查中說戊○○○有出手，你說的出手是何意？）
    我說的出手是指戊○○○又擋又推乙○○，但是並沒有把乙○○推倒。」等語（見本院卷第一六八、一七一、一七二頁
    ），足見被告丁○○、戊○○○確有對甲○○、乙○○出手
    ，再對照上揭所論被告丁○○、證人丙○○就被告丁○○左
    小腿脛骨腓骨骨折之情節，頗多齟齬，益徵證人丙○○就被
    告丁○○、戊○○○未傷害於甲○○、乙○○，及渠出手目
    的之證述，顯屬避重就輕迴護之詞。從而，被告丁○○、戊○○○、甲○○、乙○○確因爭執進而彼此拉扯並互毆，應
    可認定。（五）此外，復有告訴人即被告甲○○之成功大學
    醫學院附設醫院診斷證明書、告訴人即被告乙○○之台南市
    立醫院診斷證明書各一紙在卷可稽。被告丁○○、戊○○○
    所辯顯係卸責之詞，均不足採信，事證明確，渠犯行應足認
    定。
三、核被告丁○○、戊○○○、甲○○、乙○○所為，係犯刑法
    第二百七十七條第一項之傷害罪。被告丁○○、戊○○○與
    被告甲○○、乙○○，各就前揭犯行，分別有犯意聯絡，行
    為分擔，均為共同正犯。被告丁○○、戊○○○於同一時地
    以一個共同傷害行為致告訴人即被告甲○○、乙○○分別受
    傷，而觸犯二傷害罪名，為想像競合犯，應依刑法第五十五
    條之規定從一重傷害罪處斷。爰審酌被告四人因細故互毆，
    被告丁○○、戊○○○犯罪後尚無悔意，又被告丁○○前曾
    有妨害名譽一次、傷害二次案件分別判處有期徒刑五月、拘
    役四十日、罰金銀元一千五百元；被告戊○○○前亦曾有妨
    害名譽案件判處拘役五十日、緩刑二年，素行尚非良善，被
    告甲○○、乙○○犯罪後坦承已有悔意，且有意就民事進行
    調解，惟賠償金額差距過大而未果，被告四人個別之傷勢及
    彼此尚未達成民事和解互為賠償其損害等一切情狀，各量處
    如主文所示之刑，並均諭知易科罰金之折算標準，以資懲儆
    。
據上論斷，應依刑事訴訟法第二百九十九條第一項前段、第二百
八十四條之一，刑法第二十八條、第二百七十七條第一項、第五
十五條、第四十一條第一項前段，刑法施行法第一條之一，判決
如主文。
本案經檢察官吳書嫺到庭執行職務
中    華    民    國    97    年    12   月    31    日
                  刑事第五庭    法  官  鍾邦久
以上正本證明與原本無異
如不服本判決應於收受本判後10日內向本院提出上訴書狀，並應
敘述具體理由。如未敘述上訴理由者，應於上訴期間屆滿後20日
內向本院補提理由書狀（均須按他造當事人之人數附繕本）「切
勿逕送上級法院」。
                                書記官  郭純瑜
中    華    民    國    97    年    12   月    31    日
附錄本案論罪科刑法條：
中華民國刑法第277條
（普通傷害罪）
傷害人之身體或健康者，處3年以下有期徒刑、拘役或1千元以下
罰金。
犯前項之罪因而致人於死者，處無期徒刑或7年以上有期徒刑；
致重傷者，處3年以上10年以下有期徒刑。


司法院資訊處製作；財團法人民間司法改革基金會備份。
